【裁判字號】    95,交易,121
【裁判日期】    950613
【裁判案由】    過失致死
【裁判全文】
臺灣桃園地方法院刑事判決             95年度交易字第121號
公  訴  人  台灣桃園地方法院檢察署檢察官
被      告  甲○○
上列被告因過失致死案件，經檢察官提起公訴（95年度偵字第31
87號），被告於本院準備程序進行中，就被訴事實為有罪之陳述
，經本院告知簡式審判程序意旨，並聽取公訴人及被告之意見後
，本院合議庭裁定由受命法官獨任依簡式審判程序審理，並判決
如下：
    主    文
甲○○因過失致人於死，處有期徒刑陸月，如易科罰金，以佰
元折算壹日，緩刑年。
    事    實
一、甲○○於民國七十八年一月二十四考領普通小型車駕駛執照
    ，嗣於八十七年三月二十四日遭桃園縣政府警察局中壢分局
    處永久吊銷駕駛執照，此後即未再領有合法之駕駛執照，其
    本應注意無駕駛執照不得駕車，竟仍於九十四年四月二日中
    午十二時許（起訴書誤載為凌晨零時許，應予更正）駕駛車
    牌號碼ＬＪ─九六六一號自用小客車搭載友人黃勝偉，沿桃
    園縣新屋鄉○○道路（支線道）由西向東行駛，欲前往石磊
    村找友人，迨於同日十二時五十分許，途經桃園縣新屋鄉○
    ○村○○路三十七之十三號旁之無號誌交岔路口時，本應注
    意減速接近，並應暫停，讓幹道車優先通行後認為安全時，
    方得續行，而依當時天候雖下雨、路面濕潤，但日間有自然
    光，柏油道路直路平坦、無缺陷、無障礙物、視距良好等客
    觀情狀，無不能注意之情形，竟疏未注意及此，未禮讓沿桃
    八九線（即幹線道）由新屋往觀音、保生方向行駛（由南向
    北）而來、由褚鴻章駕駛之車牌號碼五四五─ＧＷ營業用大
    貨車先行，即貿然通過該交岔路口，致褚鴻章不及煞車閃避
    ，其所駕駛之大貨車車頭攔腰撞上甲○○駕駛之上開自小客
    車右側車身，甲○○因此受有右側肩峰鎖骨脫臼、右手和肘
    部挫傷，車上乘客黃勝偉則受有左、右胸部肋骨多處骨折併
    呈皮下氣腫、頭胸部鈍挫傷等傷害，引發外傷性休克，終不
    治死亡。甲○○於肇事後停留在現場，且在未被有偵查犯罪
    職權之機關或公務員發覺其為犯人前，主動向據報前往現場
    處理之桃園縣政府警察局楊梅交通小隊警員邱欽福坦承駕車
    肇事，並進而接受裁判。
二、案經黃勝偉之父乙○○告訴及臺灣桃園地方法院檢察署檢察
    官據報相驗後自動檢舉偵查起訴。
    理    由
一、程序部分：本件被告甲○○所犯係死刑、無期徒刑或最輕本
    刑為三年以上有期徒刑以外之罪，亦非屬高等法院管轄第一
    審之案件，其於準備程序中就被訴事實為有罪之陳述，經本
    院告知簡式審判程序之旨，並聽取當事人意見後，經本院合
    議庭依刑事訴訟法第二百七十三條之一第一項規定裁定由受
    命法官獨任進行簡式審判程序，合先敘明。
二、上揭犯罪事實，業據被告甲○○於本院審理時坦承不諱，核
    與證人褚鴻章、楊碧珠證述之情節相符，並有道路交通事故
    調查報告表、現場圖、現場及車損照片共十二張等資料在卷
    可稽。而被害人黃勝偉係因本件車禍，受有左、右胸部肋骨
    多處骨折併呈皮下氣腫、頭胸部鈍挫傷等傷害，引發外傷性
    休克，傷重不治死亡乙節，有行政院衛生署桃園醫院新屋分
    院病歷摘要一份存卷足稽，並經臺灣桃園地方法院檢察署檢
    察官督同法醫師到場相驗屬實，製有勘驗筆錄、相驗屍體證
    明書、驗斷書各一份及相驗照片共七張等資料在卷足憑，是
    此部分事實應堪認定。另按行車速度，應依標誌或標線之規
    定，無標誌或標線者，於行經無號誌之交岔路口，應減速慢
    行，作隨時停車之準備；再汽車行駛至無號誌或號誌故障而
    無交通警察指揮之交岔路口，支線道車應暫停讓幹線道車先
    行，道路交通安全規則第九十三條第一項第二款中段、第一
    百零二條第一項第二款前段分別定有明文規定。查證人褚鴻
    章駕車行駛之桃八九線道路為縣道，屬劃有分向限制線之雙
    向二車道，路寬九點五公尺，又被告駕車行駛之桃園縣新屋
    鄉○○道路為林里道路，路寬三公尺，無標線之道路，且該
    路口為無號誌之交岔路口乙節，此觀諸道路交通事故現場圖
    、道路交通事故調查報告表之記載即明，由此足堪判斷證人
    褚鴻章所行駛之桃八九線道路為幹線道，而被告所行駛之上
    開產業道路為支線道。被告於七十八年一月二十四日即考領
    普通小型車駕駛執照，後於八十七年三月二十四日遭桃園縣
    政府警察局中壢分局永久吊銷等情，有交通部公路總局新竹
    區監理所桃園監理站九十五年四月十七日竹監桃字第０九五
    ０００九二七九號函在卷可稽，是被告既曾合法考領汽車駕
    駛執照，理應知悉並遵守上開道路交通安全規則，而依當時
    情形雖下雨、路面濕潤，但日間有自然光線、直路路面已鋪
    裝柏油、無缺陷、無障礙物、視距良好等客觀情狀，此有道
    路交通事故調查報告表附卷可參，顯見被告對於車前各人、
    車動態均能掌握，並無不能注意之情事，竟於上揭時間，行
    經肇事地點之無號誌交叉路口，未減速慢行，復未暫停讓屬
    幹線道車之褚鴻章駕駛之大貨車先行，而貿然前行，因而肇
    事致被害人黃勝偉傷重不治死亡，被告對本件車禍事故之發
    生顯有過失，且被告之過失行為與被害人黃勝偉死亡結果間
    確有相當因果關係。綜上所述，本件事證已臻明確，被告過
    失致人於死之犯行洵堪認定，應予依法論科。
三、被告甲○○因過失駕駛行為，致被害人黃勝偉發生死亡結果
    ，核其所為係犯刑法第二百七十六條第一項過失致人於死罪
    。被告雖曾考領有普通汽車駕駛執照，惟於八十七年三月二
    十四日遭永久吊銷，有交通部公路總局新竹區監理所桃園監
    理站九十五年四月十七日竹監桃字第０九五０００九二七九
    號函在卷可稽，則被告於上揭時、地駕車，應屬無照駕駛之
    人，是其無駕駛執照駕車，肇事因而致人死亡，依法應負刑
    事責任，則依道路交通管理處罰條例第八十六條第一項之規
    定，應加重其刑。又被告於車禍發生後雖因受有右側肩峰鎖
    骨脫臼、右手和肘部挫傷之傷害而未能隨即打電話報警，但
    於未知悉肇事者之員警據報到場處理時，即向之供承為肇事
    人，並進而接受訊問、裁判等情，為被告自承在卷，並有桃
    園縣政府警察局交通隊楊梅小隊警員邱欽福製作之桃園縣政
    府警察局道路交通事故肇事人自首情形紀錄表一紙附卷可佐
    ，是被告係對於未經發覺之罪自首而受裁判，應依刑法第六
    十二條前段規定減輕其刑，並依刑法第七十一條第一項規定
    先加後減之。爰審酌被告駕車違規以致肇事，並造成被害人
    黃勝偉死亡之結果，對被害人黃勝偉及家屬所造成之傷害，
    永遠無法復原，被告過失程度非輕，惟念被告與被害人黃勝
    偉本即為友人，此事發生後被告亦深感自責，且自願賠償二
    十萬元（見本院九十五年五月三十日審理筆錄），而被害人
    家屬乙○○亦稱：因黃勝偉和被告為友人，所以不再追究其
    刑責等語（見本院九十五年五月十日準備程序筆錄），且被
    告犯罪後坦承犯行，態度尚稱良好等一切情狀，量處如主文
    所示之刑，並諭知易科罰金之折算標準，以資懲儆。末查，
    被告甲○○前未曾受有期徒刑以上刑之宣告，此有刑案資料
    查註紀錄表及臺灣高等法院被告前案紀錄表各一份在卷可稽
    ，被告偶因過失罹犯本罪，致人死亡，犯後已知悔悟，經此
    次刑之宣告，應益知戒慎而無再犯之虞等一切情形，本院認
    其所受宣告刑以暫不執行為適當，爰併予宣告緩刑三年，以
    勵自新。
四、據上論斷，應依刑事訴訟法第二百七十三條之一第一項、第
    二百九十九條第一項前段，道路交通管理處罰條例第八十六
    條第一項，刑法第二百七十六條第一項、第六十二條前段、
    第七十四條第一款，罰金罰鍰提高標準條例第一條前段、第
    二條，判決如主文。
本案經檢察官趙燕利到庭執行職務。
中    華    民    國    95    年    6     月    13    日
                       台灣桃園地方法院交通法庭
                             法  官   何俏美
以上正本證明與原本無異。
如不服本判決，應於送達後10日內，向本院提出上訴狀。
                             書記官   陳淑瓊
中    華    民    國    95    年    6     月    22    日
附錄本案論罪科刑依據之法條：
刑法第276條
因過失致人於死者，處二年以下有期徒刑、拘役或二千元以下罰
金。
從事業務之人，因業務上之過失犯前項之罪者，處五年以下有期
徒刑或拘役，得併科三千元以下罰金。


司法院資訊處製作；財團法人民間司法改革基金會備份。
